臺灣高等法院刑事裁定
111年度聲字第2961號
聲  請  人  臺灣高等檢察署檢察官
受  刑  人  柯彥瑋


上列聲請人因受刑人數罪併罰有二裁判以上，聲請定其應執行之
刑（聲請案號：臺灣高等檢察署111年度執聲字第1454號），本
院裁定如下：
    主  文
柯彥瑋犯如附表所示各罪所處之刑，應執行有期徒刑壹年拾月。
    理  由
一、聲請意旨略以：受刑人柯彥瑋因詐欺等數罪，先後經判決確
    定如附表，應依刑法第50條第1項第1款、第2項、第53條及
    第51條第5款之規定，定其應執行之刑，爰依刑事訴訟法第4
    77條第1項聲請裁定。
二、按刑法第50條規定為：「裁判確定前犯數罪者，併合處罰之
    。但有下列情形之一者，不在此限：一、得易科罰金之罪與
    不得易科罰金之罪。（第一項）」、「前項但書情形，受刑
    人請求檢察官聲請定應執行刑者，依第51條規定定之。（第
    二項）」，對於裁判確定前犯數罪，而有該條第1項但書各
    款所列情形，除受刑人請求檢察官聲請定應執行刑者外，不
    得併合處罰。是依上開規定，於裁判確定前所犯數罪兼有得
    易科罰金之罪與不得易科罰金之罪時，是否依刑法第51條定
    應執行刑，繫乎受刑人請求與否，而非不問受刑人利益與意
    願，一律併合處罰。次按刑事訴訟法第370條第2項、第3項
    ，已針對第二審上訴案件之定應執行之刑，明定有不利益變
    更禁止原則之適用，於分屬不同案件之數罪併罰有應更定執
    行刑者，本於同為定刑裁定應為相同處理之原則，法院於裁
    定定應執行之刑時，自仍應有不利益變更禁止原則法理之考
    量，亦即另定之執行刑，其裁量所定之刑期，不得較重於前
    定之執行刑加計後裁判宣告之刑之總和，否則即與法律秩序
    理念及法律目的之內部界限有違（最高法院103年度第14次
    刑事庭決議及最高法院93年度台非字第192號判決意旨參照
    ）。
三、經查：
　㈠受刑人柯彥瑋因詐欺等數罪，經臺灣新北地方法院、臺灣臺
    北地方法院及本院判決確定如附表所示之刑，且各罪均係在
    附表編號1所示之罪判決確定前所犯，而本院為犯罪事實最
    後判決之法院。其中附表編號3至12、14至15所示之罪，均
    屬得易科罰金，編號1至2、13所示之罪則不得易科罰金，然
    得易服社會勞動，合於刑法第50條第1項但書之情形，依刑
    法第50條第2項規定，須經受刑人請求檢察官聲請定其應執
    行刑，始得依刑法第51條規定定之。本件受刑人業已請求檢
    察官就附表所示之罪，聲請合併定應執行刑，此有執行筆錄
    1份在卷可稽（本院卷第9、11頁），是本件聲請人聲請定應
    執行刑，本院審核認為正當。
　㈡再者，受刑人所犯附表編號1至13所示之罪，前經臺灣臺北地
    方法院110年度聲字第1965號裁定定應執行有期徒刑1年7月
    （附表編號1至2、3至11所示之罪分別經臺灣新北地方法院1
    09年度審訴字第1195號判決定應執行有期徒刑10月、10月；
    又編號1至11所示之罪，前經臺灣新北地方法院109年度聲字
    第4262號裁定定應執行有期徒刑1年4月；附表編號1至12所
    示之罪，前經臺灣新北地方法院110年度聲字第1900號裁定
    定應執行有期徒刑1年5月）、編號14至15所示之罪，經臺灣
    士林地方法院110年度易字第399號判決定應執行有期徒刑4
    月，嗣經本院以110年度上易字第1851號上訴駁回確定，有
    本院被告前案紀錄表附卷可稽，則參照前揭說明，本院就附
    表所示各罪再定應執行刑時，自應受上開判決所定應執行刑
    加計之內部界限所拘束。
　㈢本院函詢檢察官、受刑人關於本件定應執行刑案件之意見，
    檢察官回覆：被告於編號1至11為108年5月間所犯，編號12
    、13為109年1至3月所犯，編號14、15為109年4、5月所犯，
    被告犯罪時間持續近1年，且被告前案查獲後，明知此類行
    為已觸法，仍持續以此牟生，顯見未因刑責而有悔改之意，
    亦未經由刑事偵審程序習得教訓。是原編號1至13雖曾經定
    刑為1年7月，然考量前情，建請定應執行有期徒刑2年等語
    （本院卷第81頁）；受刑人迄今未表示意見。惟依前揭說明
    ，附表編號1至13所示之罪曾經定應執行有期徒刑1年7月確
    定，編號14至15所示之罪則經定應執行有期徒刑4月，二者
    合計為有期徒刑1年11月，本院定應執行刑時，仍應有不利
    益變更禁止原則法理之考量，即不得高於1年11月，故檢察
    官建議定應執行有期徒刑2年，已重於前定之執行刑加計後
    裁判宣告之刑之總和，容難採納。爰考量受刑人所犯附表編
    號1至2均為加重詐欺取財罪，而編號3至11均為普通詐欺取
    財罪，編號12為幫助詐欺取財罪，編號14至15均為詐欺得利
    罪，犯罪時間接近，犯罪類型、行為態樣、動機均相似，並
    審酌上開各罪與附表編號13幫助犯一般洗錢罪，皆屬欠缺尊
    重他人財產法益之守法觀念所犯之罪，侵害被害人財產、破
    壞社會秩序，亦損及人與人互動之基本信賴，責任非難重複
    程度較高，及各罪間之法益侵害、受刑人違反之嚴重性、所
    犯數罪為整體非難評價，及審酌附表編號1至13所示之罪，
    前經裁定定應執行刑有期徒刑1年7月、附表編號14至15所示
    之罪，前經判決定應執行刑有期徒刑4月；復就其所犯之罪
    整體評價其應受非難及矯治之程度，並兼衡刑罰經濟與公平
    、比例等原則，定其應執行之刑如主文所示。又數罪併罰中
    之一罪依刑法規定得易科罰金者，若因與不得易科罰金之他
    罪併合處罰而結果不得易科罰金，原得易科罰金部分所處之
    刑，自亦無庸為易科罰金折算標準之記載（司法院釋字第14
    4號、第679號解釋意旨參照）。準此，受刑人所犯附表編號
    3至12、14至15所示之罪雖係處得易科罰金之刑，然因與附
    表編號1至2、13所示之罪判處不得易科罰金之刑合併定其應
    執行刑，自亦無庸為易科罰金折算標準之記載，附此敘明。
據上論斷，應依刑事訴訟法第477條第1項，刑法第53條、第51條
第5款、第50條第1項但書、第2項，裁定如主文。
中　　華　　民　　國　　111 　年　　10　　月　　13　　日
                  刑事第七庭    審判長法　官  孫惠琳 
                                      法　官  鍾雅蘭
                                      法　官  張育彰
以上正本證明與原本無異。
如不服本裁定，應於收受送達後5 日內向本院提出抗告狀。
                                      書記官  蔡麗春
中　　華　　民　　國　　111 　年　　10　　月　　13　　日

附表：受刑人柯彥瑋定應執行刑案件一覽表     編號  1 2 3 罪名  詐欺 詐欺 詐欺 宣告刑  有期徒刑6月 有期徒刑6月 有期徒刑2月 犯罪日期  108.05.09（判決附表一編號1） 108.05.18至108.05.19（判決附表一編號9） 108.05.10（判決附表一編號2） 偵查(自訴)機關年度案號  新北地檢108年度偵字第31775號、109年度偵字第2857號 新北地檢108年度偵字第31775號、109年度偵字第2857號 新北地檢108年度偵字第31775號、109年度偵字第2857號  最後事實審 法　　院 新北地院 新北地院 新北地院  案　　號 109年度審訴字第1195號 109年度審訴字第1195號 109年度審訴字第1195號  判決日期 109/08/13 109/08/13 109/08/13  確定判決 法院 新北地院 新北地院 新北地院  案號 109年度審訴字第1195號 109年度審訴字第1195號 109年度審訴字第1195號  判決確定日期 109/09/23 109/09/23 109/09/23 是否為得易科罰金之案件  否 否 是 備註  1.新北地檢109年度執字第12875號 2.編號1、2經109年度審訴字第1195號判決（判決附表一編號1、9）定應執行有期徒刑10月  1.新北地檢109年度執字第12874號 2.編號3至11經109年度審訴字第1195號判決（判決附表一編號2至8、10、11）定應執行有期徒刑10月   編號1-13曾經臺灣臺北地方法院110年度聲字第1965號裁定為有期徒刑1年7月   
     編號  4 5 6 罪名  詐欺 詐欺 詐欺 宣告刑  有期徒刑2月 有期徒刑2月 有期徒刑2月 犯罪日期  108.05.10至108.05.12（判決附表一編號3） 108.05.11至108.05.12（判決附表一編號4） 108.05.12（判決附表一編號5） 偵查(自訴)機關年度案號  新北地檢108年度偵字第31775號、109年度偵字第2857號 新北地檢108年度偵字第31775號、109年度偵字第2857號 新北地檢108年度偵字第31775號、109年度偵字第2857號  最後事實審 法　　院 新北地院 新北地院 新北地院  案　　號 109年度審訴字第1195號 109年度審訴字第1195號 109年度審訴字第1195號  判決日期 109/08/13 109/08/13 109/08/13  確定判決 法院 新北地院 新北地院 新北地院  案號 109年度審訴字第1195號 109年度審訴字第1195號 109年度審訴字第1195號  判決確定日期 109/09/23 109/09/23 109/09/23 是否為得易科罰金之案件  是 是 是 備註  1.新北地檢109年度執字第12874號 2.編號3至11經109年度審訴字第1195號判決（判決附表一編號2至8、10、11）定應執行有期徒刑10月 3.編號1-13曾經臺灣臺北地方法院110年度聲字第1965號裁定為有期徒刑1年7月   
     編號  7 8 9 罪名  詐欺 詐欺 詐欺 宣告刑  有期徒刑2月 有期徒刑2月 有期徒刑2月 犯罪日期  108.05.13（判決附表一編號6） 108.05.14至108.05.15（判決附表一編號7） 108.05.14（判決附表一編號8） 偵查(自訴)機關年度案號  新北地檢108年度偵字第31775號、109年度偵字第2857號 新北地檢108年度偵字第31775號、109年度偵字第2857號 新北地檢108年度偵字第31775號、109年度偵字第2857號  最後事實審 法　　院 新北地院 新北地院 新北地院  案　　號 109年度審訴字第1195號 109年度審訴字第1195號 109年度審訴字第1195號  判決日期 109/08/13 109/08/13 109/08/13  確定判決 法院 新北地院 新北地院 新北地院  案號 109年度審訴字第1195號 109年度審訴字第1195號 109年度審訴字第1195號  判決確定日期 109/09/23 109/09/23 109/09/23 是否為得易科罰金之案件  是 是 是 備註  1.新北地檢109年度執字第12874號 2.編號3至11經109年度審訴字第1195號判決（判決附表一編號2至8、10、11）定應執行有期徒刑10月 3.編號1-13曾經臺灣臺北地方法院110年度聲字第1965號裁定為有期徒刑1年7月   
     編號  10 11      12 罪名  詐欺 詐欺 詐欺 宣告刑  有期徒刑3月 有期徒刑3月 有期徒刑2月 犯罪日期  108.05.19至108.05.20 （判決附表一編號10） 108.05.22至108.05.24 （判決附表一編號11） 109/01/16- 109/01/22 偵查(自訴)機關 年度案號  新北地檢108年度偵字第31775號、109年度偵字第2857號 新北地檢108年度偵字第31775號、109年度偵字第2857號 新北地檢109年度偵字第22579號  最後事實審 法　　院 新北地院 新北地院    新北地院  案　　號 109年度審訴字第1195號 109年度審訴字第1195號 109年度簡字第7402號  判決日期 109/08/13 109/08/13   110/02/09  確定 判決 法院 新北地院 新北地院    新北地院  案號 109年度審訴字第1195號 109年度審訴字第1195號 109年度簡字第7402號  判決 確定日期 109/09/23 109/09/23   110/03/26 是否為得易科罰金之案件  是 是      是 備註  1.新北地檢109年度執字第12874號 2.編號3至11經109年度審訴字第1195號判決（判決附表一編號2至8、10、11）定應執行有期徒刑10月  1.新北地檢110年度執字第4590號   編號1-13曾經臺灣臺北地方法院110年度聲字第1965號裁定為有期徒刑1年7月   

編號  13 14      15 罪名  洗錢防制法 詐欺 詐欺 宣告刑  有期徒刑3月併科罰金新臺幣1萬元 有期徒刑2月 有期徒刑3月 犯罪日期  109/03/18 109/04/24 109/05/04- 109/05/05 偵查(自訴)機關 年度案號  臺北地檢110年度偵字第15905號 士林地檢109年度偵字第12955號 士林地檢109年度偵字第12955號  最後事實審 法　　院 臺北地院 本院     本院  案　　號 110年度審簡字第1319號 110年度上易字第1851號 110年度上易字第1851號  判決日期 110/09/10 111/04/21   111/04/21  確定 判決 法院 臺北地院 本院      本院  案號 110年度審簡字第1319號 10年度上易字第1851號 10年度上易字第1851號  判　　決 確定日期 110/10/19   111/04/21   111/04/21 是否為得易科罰金之案件  否 是      是 備註  1.臺北地檢110年度執字第4699號 2.編號1-13曾經臺灣臺北地方法院110年度聲字第1965號裁定為有期徒刑1年7月 1.士林地檢111年度執字第2353號 2.經臺灣士林地方法院110年度易字第399號判決定應執行有期徒刑4月，嗣經本院以110年度上易字第1851號上訴駁回確定